【裁判字號】    95,交聲,38
【裁判日期】    950329
【裁判案由】    聲明異議
【裁判全文】
臺灣臺南地法院交通事件裁定            95年度交聲字第38號
原處分機關  交通部公路總局嘉義區監理所麻豆監理站
異  議  人  甲○○
即受處分人
上列受處分人因違反道路交通管理處罰條例案件，對於交通部公
路總局嘉義區監理所麻豆監理站民國94年12月29日所為之裁決處
分（處分案號：麻監裁罰字第裁75-M00000000號）聲明異議，本
院裁定如下：
    主  文
異議駁回。
    理  由
一、本件異議意旨略以：
  (一)本件交通事故發生時，適有一聯結車於異議人即受處分人甲
    ○○（下稱異議人）所駕駛之自小貨車左側之快車道超車並
    變換進入異議人車道且右轉，其行進之動態及製造的躁音，
    影響異議人注意力，實難以再顧及其他情事。況本件交通事
    故係異議人停等紅燈時，為重機車駕駛人自後方未保持安全
    行車距離追撞，因所駕自小貨車載重貨物，且受撞擊力量微
    小，非一般人所能察覺及注意，異議人係處於「不知」事故
    發生的狀態，絕無「逃逸」之意思行為，與肇事逃逸要件相
    去甚遠，實無構成肇事逃逸。
  (二)依交通部民國89年1月26日交路89字第017594號函及內政部
    警政署89年2月2日警署交字第19949號函，解釋肇事「逃逸
    」行為之構成要件，應考量該汽車駕駛人有無逃避其義務及
    肇事責任之意圖，依個案具體事實認定之。異議人實無逃避
    義務及肇事責任之意圖，且事後知悉此事，基於道德情感親
    赴吳昕靜府上探望，贈水果及付全部醫療費用並已和解在案
    等語。
二、按汽車駕駛人，駕駛汽車肇事致人受傷或死亡，應即採取救
    護或其他必要措拖，並向警察機關報告，不得駛離，違者吊
    扣其駕照3個月至6個月，逃逸者吊銷駕駛執照；又汽車駕駛
    人，曾依道路交通管理處罰條例第62條第1項之規定吊銷駕
    駛執照者，不得考領駕駛執照，為道路交通管理處罰條例（
    下稱處罰條例）第62條第1項及第67條第1項所明文。
三、經查：
  (一)本件異議人於94年11月16日上午7時5分許，駕駛車牌號碼C8
    -9277號自小貨車，沿臺南縣安定鄉○○村○○○○○道由西向
    東方向行駛，行經臺南縣新市鄉豐華村36之3 號前時，與同
    向後方由被害人吳昕靜所騎乘之車牌號碼BY2-222 號重機車
    發生碰撞，致吳昕靜受有「左肩、下背、左膝挫傷」等傷害
    。而異議人於駕車肇事致人受傷後，不僅未下車察看，亦未
    報警處理或通知救護車前來救護被害人吳昕靜，隨即駕車逃
    離現場，案經臺南縣警察局善化分局員警調查後掣單舉發，
    嗣經原處分機關即交通部公路總局嘉義區監理所麻豆監理站
    以異議人違反處罰條例第62條第1項及第67條第1項規定，裁
    處吊銷駕駛執照及終身禁考等事實，業經證人即被害人吳昕
    靜於警詢中證述綦詳，並有道路交通事故現場圖、交通事故
    現場報告表(一)、(二)、財團法人奇美醫院診斷證明書、事故現
    場暨蒐證照片13幀、臺南縣警察局南縣警交字第M00000000
    號舉發違反道路交通管理事件通知單及原處分機關麻監裁罰
    字第裁75-M00000000號違反道路交通管理事件裁決書附卷可
    憑。
  (二)異議人雖辯稱前詞，惟異議人於本件交通事故所涉之肇事逃
    逸公共危險刑事案件之警詢中已明確供稱：「‧‧‧肇事後
    我以為是我前方聯結車的碰撞聲，後來我查覺，才知道我的
    車子被後面的機車撞擊，我看對方機車駕駛人好像沒有怎樣
    ，就未下車看對方駕駛人的傷勢如何，我就去工地工作‧‧
    ‧」等語（參臺南縣警察局善化分局南縣善警偵字第094002
    2150號刑案偵查卷之94年11月17日警詢筆錄），嗣於檢察官
    偵訊中自承：「（是否承認肇事逃逸？）我承認，希望從輕
    處理。」等語不諱（參臺灣臺南地方法院檢察署94年度偵字
    第15137 號偵查卷之94年12月30日訊問筆錄），足認異議人
    不僅明確知悉所駕駛車輛與他車發生碰撞，且於事故發生後
    未下車察看採取必要救護措施即駕車逕行離開現場甚明，異
    議人此部分辯解，尚不足採。
  (三)異議人因本件肇事逃逸之刑事公共危險犯行，經臺灣臺南地
    方法院檢察署檢察官查證屬實後，以異議人坦承犯行，且過
    失傷害部分並與被害人達成和解等情，於95年1月3日以94年
    度偵字第15137號緩起訴處分書為緩起訴處分，經依職權逕
    送請臺灣高等法院臺南分院檢察署檢察長再議後，復認並無
    不當，應予駁回而告確定在案等情，業據本院調閱前述臺灣
    臺南地方法院檢察署94年度偵字第15137號偵查卷宗審核無
    誤外，並有該緩起訴處分書及臺灣高等法院臺南分院檢察署
    95年度上職議字第355號處分書附卷足憑。
  (四)至於肇事駕駛人駕車肇事致人受傷逃逸後，是否與被害人達
    成和解，係其肇事後對於民事損害賠償及所涉刑事告訴乃論
    之過失傷害罪等相關事宜之處置問題，與已違反肇事致人受
    傷而逃逸之交通違規行為，並無關連，亦不能據此解免該駕
    駛人所犯交通違規之行政秩序罰責。故異議人所稱其實無逃
    避其義務及肇事責任之意圖，且事後知悉此事基於道德情感
    親赴吳昕靜府上探望，贈水果及付全部醫療費用並已和解等
    情，並非據為免罰之事由，附此敘明。
  (五)綜上所述，異議人於上揭時、地，駕駛前開自小貨車與被害
    人所騎乘重機車發生擦撞，致被害人受傷後逕行駕車逃逸之
    違規事實，既可認定，則原處分機關據此引用處罰條例第62
    條第1項後段及第67條第1項等規定，裁處異議人吊銷駕駛執
    照，並終身不得考領駕駛執照，於法即無不當。從而，異議
    人之異議，並無理由，應予駁回。
四、據上論斷，應依道路交通案件處理辦法第19條，裁定如主文
    。
中    華    民    國    95    年    3     月    29    日
                    交通法庭  法  官  張維君
以上正本證明與原本無異。
如不服本裁定，應於收受送達後5日內向本院提出抗告狀（應附
繕本）。
                              書記官  陳志德
中    華    民    國    95    年    3     月    29    日


司法院資訊處製作；財團法人民間司法改革基金會備份。
